臺北高等行政法院判決
　　　　　　　　　　　　　　　　　　 94年度簡字第359號
原　　　告　甲○○
被　　　告　財政部臺北市國稅局
代　表　人　張盛和（局長）
訴訟代理人　乙○○
上列當事人間因綜合所得稅事件，原告不服財政部中華民國93年
4月16日台財訴字第0930003605號訴願決定，提起行政訴訟。本
院判決如下：
　　主  文
原告之訴駁回。
訴訟費用由原告負擔。
　　事  實
一、事實概要：原告89年度綜合所得稅結算申報，經被告初查核
    定綜合所得總額為新台幣（下同）6,546,524元、綜合所得
    淨額為5,428,084元。原告對被告核定其出售所有坐落台北
    市○○區○○路145號6樓、147號6樓及台北市○○區○○路
    132號地下1樓之房屋（以下簡稱系爭房屋）之財產交易所得
    計572,446元部分不服，申經復查結果，未獲准變更，提起
    訴願，亦遭決定駁回，遂向本院提起行政訴訟。
二、兩造聲明：
　(一)原告聲明：
    1.訴願決定、復查決定及原處分均撤銷。
    2.訴訟費用由被告負擔。
　(二)被告聲明：
    1.駁回原告之訴。
    2.訴訟費用由原告負擔。
三、兩造主張：
　(一)原告起訴意旨略謂：
    1.按「當事人主張事實，須負舉證責任，倘其所提出之證據
      ，不足為主張事實之證明，自不能認其主張之事實為真實
      。」，行政法院（現改制為最高行政法院）39年判字第2
      號著有判例可資參照。
    2.本件原告於79年間係以64,700,000元購入系爭房屋，此觀
      原告與出賣人邱義於78年12月6日簽訂之預定土地買賣契
      約書及預定房屋買賣契約書影本各1份分別載明土地總價
      款為43,130,000元、房屋總價款為21,570,000元即明。又
      當時之資金流程或銀行貸款紀錄則因逾文件之保存期限而
      不存在，除非由出賣人邱義出面作證，否則原告亦無法提
      供予被告查核，是原告業已就系爭房屋之取得成本為
      64,700,000元盡舉證之責。至土地建築改良物買賣所有權
      移轉契約書所載買賣價款總金額為2,246,700元一節，實
      因房地買賣之當事人間為節稅所致，原告當年確係以
      64,700,000元購入系爭房屋，被告尚不得逕依房屋評定現
      值及財政部訂頒之所得標準核定原告有系爭財產交易所得
      。
    3.次查原告身為泰威科技股份有限公司（以下簡稱泰威公司
      ）之負責人，89年間原告財務狀況不佳，因與泰威公司向
      第一商業銀行（以下簡稱一銀）新竹分行借款，無力償還
      ，遂將系爭房屋所有權出售予林崇德，由其代償原告及泰
      威公司與一銀新竹分行間之借款債務金額計61,788,813元
      ，有一銀新竹分行證明函為憑。是原告就系爭房屋交易計
      虧損2,821,187元，原處分與事實未合，應予撤銷。
　(二)被告答辯意旨略謂：
    1.按「個人之綜合所得總額，以其全年左列各類所得合併計
      算之︰．．．第7類︰財產交易所得︰凡財產及權利因交
      易而取得之所得︰1.財產或權利原為出價取得者，以交易
      時之成交價額，減除原始取得之成本，及因取得、改良及
      移轉該項資產而支付之一切費用後之餘額為所得額。」、
      「個人出售房屋，如能提出交易時之成交價額及成本費用
      之證明文件者，其財產交易所得之計算，依本法第14條第
      1項第7類規定核實認定；其未申報或未能提出證明文件者
      ，稽徵機關得依財政部核定標準核定之。」，分別為所得
      稅法第14條第1項第7類第1款、所得稅法施行細則第17條
      之2第1項所明定。次按「89年度個人出售房屋未申報或已
      申報而未能提出證明文件之財產交易所得標準：1.直轄市
      部分：(1)台北市：依房屋評定現值之22%計算。」，復為
      財政部90年1月31日台財稅第0900460072號函釋（以下簡
      稱財政部90年函釋）所明示。
    2.本件原告89年度出售其所有系爭房屋，經被告按該房屋之
      評定現值及財政部訂頒之所得標準，核定財產交易所得為
      572,446元（按：復查決定及訴願決定誤植為575,416元）
      【計算式：（1,126,100＋1,112,600＋181,668＋181,668
      ）×22%≒572,446】，併課其當年度綜合所得稅。原告不
      服，主張系爭房屋之購入價格為65,000,000元，出售系爭
      房屋為虧損，並提示其與出賣人邱義於78年12月6日簽訂
      之預定房屋買賣契約書、預定土地房屋買賣契約書影本各
      1份供核。經查系爭房屋建築完成日期為81年6月2日，於
      地政機關之買賣所有權移轉契約書約定買賣價款總金額為
      ：松仁路145號6樓及147號6樓房屋合計2,246,700元、松
      勤路132號地下1樓房屋431,185元，與稅捐稽徵機關核定
      之契價：松仁路145號6樓房屋1,116,600元、松仁路147號
      6樓房屋1,130,100元、松勤路132號地下1樓房屋430,754
      元，僅相差431元。按公契資料因涉及稅捐之課徵（契稅
      ），房地買賣之當事人間通常會按偏低之土地公告現值及
      房屋之評定現值申報，並不能反映實際成交價格，鈞院92
      年度簡字第892號判決可資參照。是原告僅提示系爭房屋
      購入時之預定房屋買賣契約書影本，未能提示支付價金等
      相關成本費用文據證明原始取得成本，又無法提示賣出系
      爭房屋時之買賣契約書，被告自難查核系爭房屋取得之確
      實成本；且系爭房屋係分別出售予林崇德及林彥伯，有土
      地登記申請書、買賣所有權移轉契約書可稽，亦難認定林
      崇德代原告償還債務金額為系爭房屋之賣出價格，原告所
      訴要難採認。是原處分依財政部90年函釋意旨，按房屋之
      評定現值之22%核定系爭財產交易所得分別為：松仁路145
      號6樓房屋244,772元（核定契價1,112,600元×22%=
      244,722元）、松仁路147號6樓房屋247,742元（核定契價
      1,126,100元×22%=247,742元）、松勤路132號地下1 樓
      房屋39,966元（核定契價181,668元×22%=39,966元），
      並無違誤，應予維持。
　　理  由
一、本件訴訟原適用通常訴訟程序，惟因司法院令及行政訴訟法
    第229條第1項所定適用簡易程序之數額增至20萬元，本件訴
    訟標的金額合於司法院令所定金額以內，爰改以簡易訴訟程
    序審理，合先敘明。
二、按「本法稱財產交易所得及財產交易損失，係指納稅義務人
    並非為經常買進、賣出之營利活動，而持有之各種財產，因
    買賣或交換而發生之增益或損失。」、「個人之綜合所得總
    額，以其全年左列各類所得合併計算之：．．．第7類：財
    產交易所得：凡財產及權利因交易而取得之所得：1.財產或
    權利原為出價取得者，以交易時之成交價額，減除原始取得
    之成本，及因取得、改良及移轉該項資產而支付之一切費用
    後之餘額為所得額。」、「個人出售房屋，如能提出交易時
    之成交價額及成本費用之證明交件者，其財產交易所得之計
    算，依本法第14條第1項第7類規定核實認定，其未申報或未
    能提出證明文件者，稽徵機關得依財政部核定標準核定之。
    」，所得稅法第9條、第14條第1項第7類第1款及所得稅法施
    行細則第17條之2第1項分別定有明文。
三、次按當事人主張事實，須負舉證責任，倘其所提出之證據，
    不足為主張事實之證明，自不能認其主張之事實為真實。行
    政法院39年判字第2號著有判例。本件原告89年度綜合所得
    稅結算申報，原告對被告核定其當年度取有出售系爭房屋之
    財產交易所得計572,446元不服，並主張其出售系爭房屋係
    虧損，被告自不應核課財產交易所得稅等語。經查被告係以
    系爭房屋本89年度移轉所有權登記之買賣契約書與契稅資料
    核認原告原始取得不動產成本及相關費用，再依財政部90年
    函釋，按系爭房屋坐落之台北市房屋評定現值之22%計算財
    產交易所得，經核於法並無不合。原告雖稱其原始取得不動
    產成本共計64,700,000元，嗣以61,000,000餘元售出云云，
    惟將地政機關台北市松山地政事務所附件之土地建築改良物
    買賣所有權移轉契約書所載買賣價款與台北市稅捐稽徵處核
    定之契稅繳款書記載之契價相較，所差甚微（被告陳稱僅相
    差431元），是原告本應就其有利之事實負舉證責任，至為
    顯然，但原告僅提出預定房屋買賣契約書及預定土地買賣契
    約書等影本為證，迄未提示系爭房屋79年及89年買賣契約書
    暨付款資金流程等相關資料文據供查，自屬可議，所提一銀
    新竹分行出具之林崇德代為清償原告債務之證明及放款戶授
    信明細查詢單等影本，亦僅證明代償債務及授信之情形而已
    ，殊難執為何有利之證據，自無從逕以遽認其原始買賣成本
    及相關費用。況被告於91年6月19日以財北國稅法字第
    0910223240號函通知原告於文到後10日內提示系爭房屋買賣
    契約書及資金流程等資料供查，惟原告於91年6月21日收受
    上開函後迄未提示，有上開函及掛號郵件收件回執各1份在
    卷為憑，原告空言主張系爭房屋財產交易係呈虧損狀態，卻
    乏提出其他積極證據以實其說，徵之前開判例，自難謂其已
    盡舉證責任，所言殊難採信。故被告以原告經通知而未提示
    相關資料供核，致未能覈實認定，乃依財政部90年函釋，按
    系爭房屋坐落之台北市之房屋評定現值之22%計算財產交易
    所得後，歸併原告當年度綜合所得總額，即非無據。從而本
    件被告所為處分，揆諸首揭法條規定，並無違誤，訴願決定
    予以維持，亦無不合，原告徒執前詞，訴請撤銷，為無理由
    ，應予駁回。另本件依卷內資料，事證已臻明確，爰不經言
    詞辯論為之，併此陳明。
據上論結，本件原告之訴為無理由，依行政訴訟法第236條、第
195條第1項後段、第98條第3項前段，判決如主文。
中　　華　　民　　國　　94　　年　  10　　月　 28  　 日
                  第 二 庭  法  官  林育如
上為正本係照原本作成。
本件以訴訟事件所涉及之法律見解具有原則性者為限，始得於本
判決送達後20日內向本院提出上訴狀並表明上訴理由，如已於本
判決宣示後送達前提起上訴者，應於判決送達後20日內補具上訴
理由（均按他造人數附繕本），且經最高行政法院許可後方得上
訴。
中　　華　　民　　國　　94　　年　  10　　月　 28  　 日
　　　　　　　　　　　　　  書記官　林惠堉
